臺灣臺東地方法院刑事判決　　　　　　　100年度訴字第113號
公　訴　人　臺灣臺東地方法院檢察署檢察官
被　　　告　李宗益
選任辯護人　吳漢成律師
上列被告因販賣毒品等案件，經檢察官提起公訴（100年度偵字
第461、781號）及當庭追加起訴，本院判決如下：
    主  文
李宗益犯如附表一、附表二、附表三罪名及宣告刑欄所示之罪，
均累犯，各處如附表一、附表二、附表三罪名及宣告刑欄所示之
主刑及從刑。應執行有期徒刑拾年。未扣案之行動電話壹具（廠
牌及型號均不詳，搭配門號0000000000號）沒收，如
全部或一部不能沒收時，追徵其價額；未扣案之販賣第二級毒品
所得財物新臺幣肆仟肆佰元及販賣第三級毒品所得財物新臺幣貳
仟元均沒收，如全部或一部不能沒收時，均以其財產抵償之。
    犯罪事實
一、李宗益曾於民國96年間因竊盜案件，經本院以95年度易字第
    172號判決判處有期徒刑8月確定，而於96年12月10日執行完
    畢，詎其不知悔改，先後於下列時間、地點，分別為下列行
    為：
（一）李宗益明知甲基安非他命（起訴書誤載為安非他命）係毒
      品危害防制條例所規定之第二級毒品，並經行政院衛生署
      明令公告列為禁藥管理，不得非法販賣、轉讓、引誘他人
      施用及持有，竟同時基於引誘他人施用第二級毒品及轉讓
      禁藥甲基安非他命之犯意，於99年11月26日中午12時許，
      在址設臺東縣臺東市○○○街6號之馬蘭國小廁所內，向
      初無施用第二級毒品甲基安非他命犯意之成年友人林琮勛
      探詢是否要嘗試施用第二級毒品甲基安非他命，口頭教導
      林琮勛施用第二級毒品甲基安非他命之方式，林琮勛則因
      該言詞之逗引誘惑而萌生施用第二級毒品甲基安非他命之
      犯意，由李宗益將其所有之禁藥甲基安非他命無償轉讓與
      成年友人林琮勛當場施用，復由林琮勛將該次吸食所剩餘
      之禁藥甲基安非他命攜回再次施用（實際重量不詳，惟無
      證據證明已逾毒品危害防制條例第8條第6項及轉讓毒品加
      重其刑之數量標準第2條第2款所規定加重其刑之淨重10公
      克之標準，而林琮勛所涉施用第二級毒品部分，業經本院
      以100年度毒聲字第33號裁定令入勒戒處所施以觀察、勒
      戒後，認無繼續施用毒品傾向，甫於100年7月11日釋放出
      所）；復另先後基於意圖營利販賣第二級毒品甲基安非他
      命之個別犯意，分別或以當面洽談之方式（如附表2編號3
      所示部分），或利用其所有內含非其租用門號0000000000
      號行動電話用戶識別卡之廠牌及型號均不詳之行動電話乙
      具（未扣案），作為販賣第二級毒品甲基安非他命之聯絡
      工具（各交易對象所使用之市內電話或行動電話門號均詳
      如附表2編號1至2、4至11所示），分別與如附表2所示交
      易對象聯繫交易細節，先後於如附表2所示之時間、地點
      ，將其先前自黃志芳處（綽號「齒模（臺語）」，業於
      100年4月20日死亡）所販入之第二級毒品甲基安非他命，
      分別以高於所販入金額之如附表2所示價格賣出與如附表2
      所示之交易對象（各次交易對象、交易時間、交易地點、
      交易數量、交易金額及交易模式均詳如附表2所示），藉
      此賺取差價牟利，除如附表2編號2至3所示部分均係以供
      給如附表2編號2至3所示交易對象施用所需之第二級毒品
      甲基安非他命作為抵償債務之方式，獲有相當於如附表2
      編號2至3所示價額之財產上利益，該部分並未實際獲取財
      物外，迄今已收取販賣第二級毒品甲基安非他命所得財物
      合計4,400元（均未扣案）。
（二）李宗益明知愷他命（Ketamine，俗稱「K他命」）係毒品
      危害防制條例所規定之第三級毒品，不得非法販賣及持有
      ，先後基於意圖營利販賣第三級毒品愷他命之個別犯意，
      利用其所有內含非其租用門號0000000000號行動電話用戶
      識別卡之廠牌及型號均不詳之行動電話乙具（未扣案），
      作為販賣第三級毒品愷他命之聯絡工具（交易對象所使用
      之行動電話門號詳如附表3所示），分別與如附表3所示交
      易對象聯繫交易細節，先後於如附表3所示之時間、地點
      ，將其先前所販入之第三級毒品愷他命，分別以如附表3
      所示價格賣出與如附表3所示之交易對象（各次交易對象
      、交易時間、交易地點、交易數量、交易金額及交易模式
      均詳如附表3所示），藉此牟利，迄今已收取販賣第三級
      毒品愷他命所得財物合計2,000元（均未扣案）。嗣經警
      依法對李宗益使用之門號0000000000號行動電話實施通訊
      監察，復於99年12月3日下午3時25分許，為警通知林琮勛
      到案，並徵得渠同意採集由渠親自排放及封簽之尿液檢體
      ，經送慈濟大學濫用藥物檢驗中心檢驗之結果，呈安非他
      命類（安非他命、甲基安非他命）陽性反應，始循線查悉
      上情，惟李宗益迄至本院審判中始自白如附表1、2、3所
      示各次引誘他人施用第二級毒品、販賣第二級及第三級毒
      品行為。
二、案經臺灣臺東地方法院檢察署檢察官自動檢舉偵查起訴及追
    加起訴。
    理  由
壹、程序部分：
一、按被告之自白，非出於強暴、脅迫、利誘、詐欺、疲勞訊問
    、違法羈押或其他不正之方法，且與事實相符者，得為證據
    ，刑事訴訟法第156條第1項定有明文。考其立法意旨，被告
    之自白苟係出於自由意思，且與事實相符者，即有證據能力
    ；反之，若係出於非法取供者，因其陳述非出於任意性，其
    所為之陳述當無證據能力。然所謂非任意性之自白，除其自
    白必須是以不正方法取得外，尤須該自白與不正方法間具有
    因果關係，始有上開證據排除法則之適用，此觀同法第156
    條第1項規定：「被告之自白，非『出於』強暴…者，得為
    證據」即明。而上開因果關係之判斷，除應依個案具體情節
    ，詳細考察訊問者之實施不正方法之態樣、手段、參與實施
    之人數、語言、態度等及受訊問者之年齡、地位、品行、職
    業、教育程度、健康狀況、精神狀況等情況外，尤其不正方
    法是否足以延續至後來未受不正方法所為之自白，更應深究
    不正方法與自白間之相關聯因素，如實施不正方法對受訊問
    者強制之程度、與自白在時間上是否接近、地點及實施之人
    是否相同、受訊問者自白態度是否自然、陳述是否流暢及其
    他相關情況，資以綜合研判，始臻符合事實（最高法院98年
    度臺上字第4627號判決要旨可資參照）。經查，被告李宗益
    於本院準備程序及審判期日中所為之自白，均非出於強暴、
    脅迫、利誘、詐欺、疲勞訊問、違法羈押或其他不正之方法
    ，而係出於其自由意志所為等情，業經其供明在卷（見本院
    卷第139頁背面、第141頁背面）。此外，復查無其他依法不
    得訊問等情形，且被告對該等自白之任意性未提出其他異議
    或為刑求抗辯，依刑事訴訟法第156條第1項及第158條之2規
    定，該任意性之自白，苟確與事實相符者，自得採為認定被
    告所涉本案犯罪事實有無之判決基礎。
二、次按被告以外之人於審判外之言詞或書面陳述，除法律有規
    定者外，不得作為證據，刑事訴訟法第159條第1項定有明文
    。經查：
（一）按被告以外之人於偵查中向檢察官所為之陳述，除顯有不
      可信之情況者外，得為證據，刑事訴訟法第159條之1第2
      項定有明文。考其立法意旨，被告以外之人於偵查中向檢
      察官所為之陳述，性質上固屬傳聞證據，惟檢察官代表國
      家偵查犯罪、實施公訴，依法有訊問被告、證人及鑑定人
      之職權，證人、鑑定人且須具結，而實務運作時，偵查中
      檢察官向被告以外之人所取得之陳述，原則上均能遵守法
      律規定，不致違法取供，其可信性極高，為兼顧理論與實
      務，除顯有不可信之情況者外，得為證據。又刑事被告之
      詰問權，係指訴訟上被告有在審判庭盤詰證人之權利；偵
      查中檢察官訊問證人，旨在蒐集被告犯罪證據，以確認被
      告嫌疑之有無及內容，與審判中透過當事人之攻防，經由
      詰問程序調查證人以認定事實之性質及目的有別。偵查中
      辯護人僅有在場權及陳述意見權，此觀同法第245條第2項
      前段之規定甚明；檢察官訊問證人並無必須傳喚被告使其
      得以在場之規定，同法第248條第1項前段規定「如被告在
      場者，被告得親自詰問」，故祇要被告在場而未經檢察官
      任意禁止者，即屬已賦予其得詰問證人之機會，被告是否
      親自詰問，在所不問；同條第2項前段規定「預料證人於
      審判時不能訊問者，應命被告在場」，就訊問證人時應否
      命被告在場，則委之於檢察官之判斷。凡此，均尚難謂係
      檢察官訊問證人之程序必須傳喚被告使其得以在場之規定
      ，自不發生在偵查中應行交互詰問（或經被告為反對詰問
      ）之問題。況此未經被告詰問之被告以外之人於偵查中向
      檢察官所為之陳述，被告於審判中非不得放棄對原供述人
      之反對詰問權，同法第288條第2項前段規定「審判長對於
      準備程序中當事人不爭執之被告以外之人之陳述，得僅以
      宣讀或告以要旨代之」，即明斯旨。從而，該未經被告詰
      問之被告以外之人於偵查中向檢察官所為之陳述，依同法
      第159條第1項、第159條之1第2項規定，除顯有不可信之
      例外情況外，原則上為「法律規定得為證據」之傳聞例外
      ，依其文義解釋及立法理由之說明，並無限縮於檢察官在
      偵查中訊問證人之程序，應已給予被告或其辯護人對該證
      人行使反對詰問權者，其陳述始有證據能力之可言。然當
      事人對於詰問權既有處分之權能，則此項詰問權之欠缺，
      非不得於審判中由被告行使以補正，而完足為經合法調查
      之證據。又同法第159條之1第2項所謂顯有不可信之情況
      ，既涉證據能力有無之判斷，應指證人等被告以外之人陳
      述時，外在環境是否存在顯然足以影響其意思自由之不當
      外力及陳述之人是否對於所言之法律效果顯然存有誤解而
      言，尚不包含偵查中檢察官訊問證人，未經被告親自詰問
      ，或因被告不在場而未給予其詰問之機會者，亦不包括對
      於證人等供述內容憑信性等證據證明力評價之判斷，亦即
      指該不可信情形甚為顯著了然者為限，此固非以絕對不須
      經調查程序為條件，然須從卷證本身，綜合訊問時之外部
      情況，例如是否踐行偵查中調查人證之法定程序等，為形
      式上之觀察或調查，即可發現，無待進一步為實質調查之
      情形而言，否則即將證據能力與有待法院綜合全辯論意旨
      及調查證據所得而依法認定之證明力判斷混為一談（最高
      法院98年度臺上字第7832號、第6449號、97年度臺上字第
      1655號、第405號及96年度臺上字第5684號判決要旨可資
      參照）。經查，證人即交易對象宋國男、梁○豪、陳瓏杰
      、陳勝義、劉國慶、許○瑋及林琮勛等人先後於偵查中向
      檢察官所為之證言（見他卷第20至21、49至50、52至53、
      69至70、83至86、98至99、122至123頁），均經檢察官諭
      知證人有具結義務及偽證處罰，並命渠等立於證人地位朗
      讀結文，供前具結擔保證言之真實性後，先後於檢察官面
      前出於自由意識而完整、連續陳述親身經歷，並均於訊畢
      交付閱覽而經渠等簽名，且依筆錄之記載並無不能自由陳
      述或其他非法、不當之取證情形，核無顯不可信之情形，
      觀諸被告及其辯護人於本院準備程序及審判期日中均不爭
      執渠證據能力，迄今亦未具體指明上開證言有何顯不可信
      之情況，是依刑事訴訟法第159條之1第2項之規定，應認
      均有證據能力。而被告及其辯護人於本院言詞辯論審理期
      日均表示無證據再行請求調查，堪認係消極捨棄其就上開
      證人對質詰問權之行使。再上開證人之偵訊筆錄於本院審
      理時，業經本院逐一提示並告以要旨，使當事人及辯護人
      均能澈底瞭解該等證據之形貌或內容、意涵後，分別由檢
      察官、被告及其辯護人逐一表示意見而為充分之辯論，此
      有本院100年8月31日審判筆錄在卷可按。準此，上揭證人
      於檢察官面前所為之陳述均有證據能力，並經本院合法調
      查，引用渠等證詞作為證據自屬適當，得採為認定被告本
      案犯罪事實存否之證據。
（二）再按被告以外之人於審判外之陳述，雖不符同法第159條
      之1至第159條之4之規定，而經當事人於審判程序同意作
      為證據，法院審酌該言詞陳述或書面陳述作成時之情況，
      認為適當者，亦得為證據；又當事人、代理人或辯護人於
      法院調查證據時，知有第159條第1項不得為證據之情形，
      而未於言詞辯論終結前聲明異議者，視為有前項之同意，
      刑事訴訟法第159條之5定有明文。考其立法意旨在於傳聞
      證據未經當事人之反對詰問予以核實，原則上先予排除。
      惟若當事人已放棄反對詰問權，於審判程序中表明同意該
      等傳聞證據作為證據；或於言詞辯論終結前未聲明異議，
      基於尊重當事人對傳聞證據之處分權，及證據資料愈豐富
      ，愈有助於真實發見之理念，且強化言詞辯論主義，使訴
      訟程序得以順暢進行，上開傳聞證據亦均具有證據能力。
      而所謂「審酌該陳述作成時之情況，認為適當」者，係指
      依各該審判外供述證據製作當時之過程、內容、功能等情
      況，是否具備合法可信之適當性保障，加以綜合判斷而言
      （最高法院94年度臺上字第3277號判決可資參照）。經查
      ，本判決下列所引用之各該被告以外之人所為審判外之陳
      述以及其他書面陳述，雖均屬傳聞證據，且查無符合同法
      第159條之1至第159條之4等情形，惟當事人於本院準備程
      序及審判期日中就證據能力部分均表示無意見而不予爭執
      ，且迄至言詞辯論終結前，當事人知悉有同法第159條第1
      項不得為證據之情形，猶未再聲明異議，本院審酌上開證
      據資料製作時之情況，並無違法不當（例如：該違背法定
      程序屬證據相對排除法則，且情節重大）及證明力明顯過
      低之瑕疵，亦認為以之作為證據應屬適當，依刑事訴訟法
      第159條之5規定，認上揭證據資料均有證據能力。
（三）另按國家基於犯罪偵查之目的，對被告或犯罪嫌疑人進行
      通訊監察，乃係以監控與過濾受監察人通訊內容之方式，
      蒐集對其有關之紀錄，並將該紀錄予以查扣，作為認定犯
      罪與否之證據，屬於刑事訴訟上強制處分之一種，而監聽
      係通訊保障及監察法第13條第1項所定監察通訊方法之一
      ，司法警察機關依法定程序執行監聽取得之錄音，係以錄
      音設備之機械作用，真實保存當時通訊之內容，如通訊一
      方為受監察人，司法警察在監聽中蒐集所得之通訊者對話
      ，若其通話本身即係被告進行犯罪中構成犯罪事實之部分
      內容，因非屬其事後就曾經參與或見聞之事實所為之追憶
      ，自與審判外之陳述有間，應不受傳聞法則之規範，當然
      具有證據能力。至司法警察依據監聽錄音結果予以翻譯而
      製作之監聽譯文，乃該監聽錄音內容之顯示，屬於文書證
      據之一種，除應記載製作之年、月、日及該製作之公務員
      所屬機關，由製作人簽名（刑事訴訟法第39條參照）外，
      茍當事人或辯護人對其譯文之真實性發生爭執或有所懷疑
      時，法院應依刑事訴訟法第165條之1第2項之規定，以適
      當之設備，顯示該監聽錄音之聲音及其內容，以踐行調查
      證據之程序，俾確認該錄音聲音是否為通訊者本人及其內
      容與監聽譯文之記載是否相符，或以傳喚該通訊者等法定
      程序為證據調查，始得據為判斷之依據。倘其蒐證程序合
      法，且被告或訴訟關係人對該監聽譯文之真實性並不爭執
      ，顯無辨識其錄音聲音之調查必要性。準此，法院於審判
      期日如已踐行提示通訊監察譯文供當事人辨認或告以要旨
      ，使其表示意見並為辯論者，該監聽錄音譯文即與播放錄
      音有同等價值（最高法院99年度臺上字第2023號、第2225
      號、98年度臺上字第3954號、第6424號判決可資參照）。
      經查，被告就如附表2、3所示犯罪事實部分分別係涉犯毒
      品危害防制條例第4條第2項之販賣第二級毒品罪、同條例
      第4條第3項之販賣第三級毒品罪，其法定刑分別係7年以
      上有期徒刑或無期徒刑之罪、5年以上有期徒刑之罪，核
      均屬最輕本刑為3年以上有期徒刑之罪，均具有通訊保障
      及監察法第5條第1項第1款列舉得實施通訊監察之情形，
      均屬得核發通訊監察書之範圍，且警察機關就被告所使用
      之門號0000000000號行動電話所執行之通訊監察，均係依
      據臺灣臺東地方法院檢察署檢察官以不能或難以其他方法
      蒐集或調查證據為由，有監察其相關通訊之必要，向本院
      聲請核發通訊監察書，先後經本院依通訊保障及監察法第
      5條之規定職權核發通訊監察書辦理，此有卷附通訊監察
      書影本在卷可稽（見警卷1第9頁背面至第10頁），揆諸上
      開說明，本案對於被告所使用之電話實施通訊監察，自屬
      合法。又卷附門號0000000000號行動電話自99年7月3日起
      至同年8月1日止受通訊監察之譯文表（見警卷1第8至9頁
      及本院卷第23至35頁），均係執行通訊監察機關對被告上
      揭所使用之行動電話實施通訊監察結果，依據通訊監察機
      器設備錄音、複製而成之錄音帶或光碟片就被告或他人在
      上開電話中之通訊內容予以轉譯製作，性質上屬儲放資料
      之錄音帶或光碟片所衍生之證據，咸在證明被告與他人通
      話事實及內容之存在，並未存在因「知覺」、「記憶」、
      「表達」及「真誠」等供述要素所可能產生錯誤或扭曲之
      情形，非屬供述證據，而為調查犯罪所得之證物，應無傳
      聞法則之適用。而該監聽譯文均係由臺東縣警察局關山分
      局小隊長張榮炯負責製作簽名，復查卷內現存事證均無積
      極證據足以懷疑或證明該監聽譯文有經偽造、記載不實或
      違法取得之情形，且均與本件訴訟上之待證事實具有相當
      之關聯性，再經本院於審判期日依法定調查證據程序提示
      被告及其辯護人表示意見，被告並不否認確為其與如附表
      2編號1至2、4至11、附表3所示交易對象間之對話內容，
      揆諸上開說明，本案卷內相關之通訊監察譯文表及通訊監
      察錄音光碟片，自均具證據能力。
貳、實體部分：
一、認定犯罪事實所憑之證據及理由：
（一）上揭犯罪事實，業據被告於本院準備程序及審理中坦白承
      認，核與證人宋國男、梁○豪、陳瓏杰、陳勝義、劉國慶
      、許○瑋及林琮勛等人先後於警詢、偵查及本院審理中證
      稱被告引誘他人施用第二級毒品、轉讓禁藥甲基安非他命
      、販賣第二級毒品甲基安非他命及第三級毒品愷他命之情
      節大致相符（卷存頁碼參見附表證據及卷存頁碼欄所示）
      ，並無明顯矛盾或齟齬不合之處，如非親身經歷，當無法
      牢記渠等杜撰情節，亦不可能經過警詢及偵查中一再反覆
      訊（詢）問，證人宋國男、梁○豪、陳瓏杰、陳勝義、劉
      國慶、許○瑋及林琮勛等人均仍能為大抵相符之陳述；而
      證人林琮勛原無施用第二級毒品甲基安非他命之前案紀錄
      ，渠於99年12月3日同意由警所採集之尿液檢體，經送慈
      濟大學濫用藥物檢驗中心以酵素免疫分析法初步檢驗並以
      氣相層析質譜儀法複驗之結果，呈安非他命類（安非他命
      、甲基安非他命）陽性反應，經本院以100年度毒聲字第
      33號裁定令入勒戒處所施以觀察、勒戒後，認無繼續施用
      毒品傾向，甫於100年7月11日釋放出所乙情，此有臺灣高
      等法院被告前案紀錄表、慈濟大學濫用藥物檢驗中心檢驗
      總表（編號：000000000）、臺東縣警察局關山分局偵查
      隊毒品案尿送驗真實姓名對照表（代號：C-083）及毒品
      犯罪嫌疑人尿液採驗作業管制紀錄各1紙在卷可稽（見警
      卷2第185至186、188頁），且酵素免疫分析法與氣相層析
      質譜儀法兩者之分析原理相異，尿液檢體同時引起二種檢
      測分析法均呈偽陽性之機率極低，為行政院衛生署管製藥
      品管理局90年9月13日管檢字第98064號函所揭示，是上開
      檢驗結果之正確性，應堪認定。再毒品施用後於尿液、血
      液中可檢出之最大時限，與施用劑量、施用頻率、施用方
      式、施用者飲水量之多寡、個人體質、代謝情況、檢體收
      集時間點及所用檢測方法之靈敏度等因素有關，因個案而
      異，一般於尿液中可檢出之最長時限，甲基安非他命為施
      用後1至5天等情，亦有行政院衛生署管製藥品管理局92年
      7月23日管檢字第0920005609號函附卷可參，是證人林琮
      勛於上揭時間確有施用第二級毒品甲基安非他命之犯行，
      亦核與證人林琮勛所述被告引誘渠施用第二級毒品進而轉
      讓禁藥甲基安非他命，復由渠將該次吸食所剩餘之禁藥甲
      基安非他命攜回再次施用之情況相合；稽之證人宋國男、
      梁○豪、陳瓏杰、陳勝義、劉國慶、許○瑋及林琮勛均係
      身心健全之成年人，渠等與被告間均素無怨隙，此亦均為
      被告所不否認，是苟非實情，當無甘冒偽證追訴之風險而
      設詞誣攀被告之動機或必要，復有臺灣臺東地方法院99年
      聲監字第000088號通訊監察書暨通訊監察譯文等件可資佐
      憑（見警卷1第8至10頁及本院卷第23至35頁）；而觀諸如
      附表2至3所示各該通訊監察譯文，被告與交易對象均係以
      暗語交談，通話內容或由交易對象向被告詢問可交付第二
      級毒品甲基安非他命及第三級毒品愷他命之數量及價格，
      先後經被告應允交付數量後約定會面處所，或被告詢問交
      易對象有無意願購買毒品，或被告向交易對象催討交易價
      金，或交易對象向被告確認交易時間及被告是否實際前往
      交易地點赴約，核與被告、證人梁○豪、陳瓏杰、陳勝義
      、劉國慶、許○瑋及林琮勛等人所稱渠等在如附表2編號4
      至10及附表3編號3至4所示犯罪事實部分之交易模式等情
      況相合。至如附表2編號1至3、附表3編號1至2所示犯罪事
      實部分，雖均無通訊監察譯文之紀錄，惟如附表2編號3所
      示犯罪事實部分，係被告與交易對象當面洽談購買第二級
      毒品甲基安非他命事宜，未以行動電話作為聯繫工具乙節
      ，業經證人宋國男於警詢及偵查中證述明確；復觀諸本院
      99年聲監字第000088號通訊監察書所載之監察期間，自99
      年7月3日起始就被告所使用之門號0000000000號行動電話
      執行通訊監察，此有該通訊監察書影本1紙在卷為憑（見
      警卷1第8至9頁），是如附表2編號1至2、附表3編號1至2
      所示犯罪事實部分均係在上開監察期間以前之交易行為，
      自均無相關通訊監察紀錄，併此敘明。從而，被告所為上
      開不利於己之供述既均屬其親身經歷之事項，亦有相關證
      人證述與通聯紀錄可資佐證，顯非杜撰之詞，且其在未遭
      任何強暴、脅迫、利誘、詐欺、疲勞訊問、違法羈押或其
      他不正方法之情況下，面對引誘他人施用第二級毒品、轉
      讓禁藥、販賣第二級及第三級毒品犯行之重典，猶主動供
      述犯罪事實之流程，足徵被告上開任意性自白與事實相符
      ，自可憑採。
（二）復按販賣毒品罪之販賣行為，須行為人主觀上有營利意圖
      ，且客觀上有販入或賣出毒品行為，即足構成，至於實際
      上是否已經獲利及所獲之利益是否為現金（例如以償債或
      作為勞務之報酬而抵作工資），均非所問；必也始終無營
      利之意思，而以原價或低於原價有償讓與他人，方難謂為
      販賣行為，而僅得以轉讓毒品罪論處（最高法院99年度臺
      上字第6007號、93年度臺上字第1651號及91年度臺上字第
      4356號判決可資參照）。又我國查緝第二級毒品甲基安非
      他命及第三級毒品愷他命之販賣向來執法極嚴，對於販賣
      第二級毒品甲基安非他命及第三級毒品愷他命者尤科以重
      度刑責，而販賣第二級毒品甲基安非他命及第三級毒品愷
      他命既均係違法行為，當非可公然為之，且有其獨特之販
      售通路及管道，本無一定之公定價格，而每次買賣之價量
      ，可能隨時依雙方關係深淺、資力、需求程度及對行情之
      認知、貨源是否充裕、查緝是否嚴密、購買者被查獲時供
      述毒品來源之可能性，進而為各種不同之風險評估，機動
      調整而異其標準，非可一概而論；而買受毒品之人通常亦
      難以探知販毒者所賺取利潤幾何，是販賣毒品之利得，除
      被告就每次販入及賣出之毒品價格、數量及純度等項，俱
      臻詳記載成本利得並明確供述外，委難察得實情若何。然
      販賣者從價差、量差或純度差中牟利方式或有差異，惟其
      販賣行為在意圖營利則屬同一。從而，縱未確切查得販賣
      所賺取之實際差價或量差之利潤數額，然除別有事證足認
      係按同一價格或純度轉讓，確未從中謀取利潤者外，尚難
      執此逕認非法販賣之事證有所不足，致知過坦承者難辭重
      典，飾詞否認或不復記憶者反僥倖脫繩，此顯非立法本旨
      ，且有失情理之平。復衡諸毒品非但對個人身心戕害甚鉅
      ，對社會秩序亦潛藏有高度危險，治安機關對於販賣毒品
      之犯罪行為，莫不嚴加查緝，各傳播媒體對於政府大力掃
      毒之決心與行動亦再三報導，致第二級毒品甲基安非他命
      及第三級毒品愷他命取得不易而物稀價昂，苟其無利可圖
      ，自無甘冒刑事訴追風險而從事買賣第二級毒品甲基安非
      他命及第三級毒品愷他命之理，是其販入之價格必較其出
      售之價格為低，或另行在販入之第二級毒品甲基安非他命
      及第三級毒品愷他命中摻入其他物質減低出售之純度，而
      有從中賺取買賣價差、量差或純度差藉以牟利之意圖及事
      實，應屬本諸經驗法則所為之合理認定。經查，被告先後
      於如附表2、3所示之時間、地點，分別以如附表2、3所示
      價格，先後販賣第二級毒品甲基安非他命及第三級毒品愷
      他命與如附表2、3所示交易對象等情，業經本院依積極證
      據詳加認定如上，而被告販賣第二級毒品甲基安非他命及
      第三級毒品愷他命之目的或係得以較少之價錢換取更多之
      毒品，或以供給如附表2編號2至3所示交易對象施用所需
      之第二級毒品甲基安非他命作為抵償債務之方式，獲有相
      當於如附表2編號2至3所示交易價額之財產上利益，均非
      無償協助調貨或共同出資向他人購買乙節，業經被告供明
      在卷（見本院卷第58頁），是被告既已阻斷毒品施用者與
      毒品提供者之連繫管道，且其所販入第二級毒品甲基安非
      他命之價格顯較其出售他人之價格低廉，並專程趕赴雙方
      約定地點交付第二級毒品甲基安非他命及第三級毒品愷他
      命，其主觀上確有販賣第二級毒品甲基安非他命及第三級
      毒品愷他命藉以從中賺取買賣差價牟利之意圖，客觀上亦
      均因如附表2、3所示販賣第二級毒品甲基安非他命及第三
      級毒品愷他命之行為獲取相當利益之事實，應堪認定。
（三）綜上所述，本件事證明確，被告犯行洵堪認定，應依法論
      科。
二、論罪科刑部分：
（一）按甲基安非他命、愷他命分別屬毒品危害防制條例第2條
      第2項第2款、第3款規定之第二級及第三級毒品，不得非
      法持有、轉讓、引誘他人施用及販賣，而甲基安非他命並
      經行政院衛生署明令公告列為禁藥管理（按安非他命類藥
      品業經行政院衛生署先後於69年12月8日、75年7月11日公
      告列入藥物藥商管理法第16條第1款（即現行藥事法第22
      條第1項第1款）之禁藥管理，嗣於79年10月9日雖再以衛
      署藥字第904142號公告列入麻醉藥品管理條例（現行管制
      藥品管理條例）第2條第4款所規定之「化學合成類麻醉藥
      品」管理，並明定為管制藥品管理條例第3條所指之「管
      制藥品」（即藥事法第11條之管制藥品），惟安非他命類
      藥物列入藥事法禁藥之管理迄今仍未解除，猶不失其為禁
      藥之性質，亦經行政院衛生署80年12月16日衛署藥字第98
      7127號函釋在案，而甲基安非他命既係安非他命之衍生物
      ，亦在禁止之列），是甲基安非他命雖係毒品危害防制條
      例所列管之第二級毒品，同時亦屬藥事法所規定之禁藥。
      然藥事法所規範者，係藥事之管理，其範圍涵蓋藥品、醫
      療器材、藥商、藥局及其有關之事項（藥事法第1條、第4
      條可資參照）；而毒品未必係經公告之禁藥，禁藥亦非必
      為毒品，故毒品危害防制條例與藥事法二者，並無必然之
      特別法與普通法關係。故行為人明知為禁藥即第二級毒品
      甲基安非他命而轉讓與他人者，除成立毒品危害防制條例
      第8條第2項之轉讓第二級毒品罪外，亦構成藥事法第83條
      第1項之轉讓禁藥罪，此係屬同一犯罪行為而同時有二種
      法律可資處罰之「法條（規）競合」情形，應依「重法優
      於輕法」、「後法優於前法」等法理，擇一處斷。而藥事
      法第83條第1項轉讓禁藥罪法定本刑為「7年以下有期徒刑
      ，得併科新臺幣500萬元以下罰金」，較諸毒品危害防制
      條例第8條第2項轉讓第二級毒品罪之法定本刑「6月以上5
      年以下有期徒刑，得併科新臺幣70萬元以下罰金」為重，
      是轉讓第二級毒品甲基安非他命，除轉讓達毒品危害防制
      條例第8條第6項所規定之一定數量（按行政院於98年11月
      20日修正公布「轉讓毒品加重其刑之數量標準」第2條第2
      款規定轉讓第二級毒品淨重10公克以上，應加重其刑至二
      分之一），或成年人對18歲以上之未成年人為轉讓行為，
      而有應依毒品危害防制條例第8條第6項及第9條之規定加
      重其刑至二分之一之情形者外，因藥事法第83條第1項係
      於93年4月21日修正公布，同年月23日施行（藥事法雖另
      於95年5月30日修正公布，惟同法第83條第1項規定並未修
      正），為毒品危害防制條例第8條第2項之後法，且為重法
      ，自應優先適用藥事法第83條第1項之明知為禁藥而轉讓
      罪處斷（最高法院99年度臺上字第3693號、97年度臺非字
      第397號判決及臺灣高等法院暨所屬法院97年法律座談會
      刑事臨時類提案第3號要旨可資參照）。次按毒品危害防
      制條例第7條第2項之引誘他人施用第二級毒品罪，係以勾
      引或誘導之方法，使原無施用甲基安非他命意思之人因而
      施用甲基安非他命；而同條例第8條第2項轉讓第二級毒品
      罪或藥事法第83條第1項之明知為禁藥而轉讓罪，則係單
      純將甲基安非他命無償提供或讓與他人施用，二者之基本
      社會事實並非相同，有其中一引誘或轉讓行為即足構成犯
      罪，倘若兼而有之，按諸引誘他人施用第二級毒品之性質
      或結果，並非當然含有轉讓之成分，難謂其間有吸收關係
      （最高法院96年度臺上字第1143號判決可資參照）。經查
      ，證人林琮勛前未曾施用第二級毒品甲基安非他命，因被
      告以如犯罪事實欄所示勾引及誘導之方法，使原無施用第
      二級毒品意思之證人林琮勛出於自由意願進而施用被告無
      償提供之甲基安非他命乙節，業經證人林琮勛證述明確，
      顯見被告於轉讓甲基安非他命之際，並未以任何言語或肢
      體上之強暴、脅迫、故意欺騙、消極隱瞞或其他非法方式
      ，強使證人林琮勛施用其所轉讓之甲基安非他命；而被告
      於上開時間轉讓甲基安非他命之數量固屬不詳，然查無證
      據足資證明已超過行政院依毒品危害防制條例第8條第6項
      頒訂之「轉讓毒品加重其刑之數量標準」第2條第2款規定
      之淨重10公克之數量，本於「罪證有疑，利歸被告」之證
      據法則，本院認定被告轉讓甲基安非他命之數量未達該加
      重法定刑標準，自無依毒品危害防制條例第6條第2項或同
      條例第8條第6項、第2項規定論罪處罰或加重其刑之餘地
      。復按毒品危害防制條例第4條所定之販賣毒品罪，雖不
      以販入之後復行賣出為要件，祇要以營利為目的，將毒品
      販入或賣出，有一於此，其犯罪即為完成。惟其行為態樣
      ，可分為販入、賣出、販入後復行賣出等三種情形。其中
      販入或賣出，有一於此，其犯罪固屬完成；但在販入後復
      行賣出之場合，行為人意圖營利而販入毒品後，至首次賣
      出，乃二個舉動之接續實行，亦即第一次販賣予他人之行
      為，此乃接續原先販入之犯意而為，不論其行為屬既遂或
      未遂，應認基於單一犯意之接續行為，仍祇成立一個販賣
      既遂罪。然而，其後之販賣行為（即第二次以後之賣出）
      ，則屬另一次行為，應視其販賣既遂或未遂予以評價，如
      第二次以後之賣出行為著手後尚未完成，仍有未遂犯之適
      用，不能因原始之販入行為已經既遂，即認為第二次以後
      之賣出未遂行為，亦屬既遂；更不能將第二次以後之各次
      賣出行為，重複併入原始之販入行為合併為一次之評價，
      反覆論以一個販賣既遂罪（最高法院96年度臺上字第3551
      號判決要旨參照）。核被告所為，分別係犯藥事法第83條
      第1項之明知為禁藥而轉讓罪、毒品危害防制條例第7條第
      2項之引誘他人施用第二級毒品罪（如附表1所示部分）、
      同條例第4條第2項之販賣第二級毒品罪（如附表2所示部
      分）、同條例第4條第3項之販賣第三級毒品罪（如附表3
      所示部分）。又其先後非法持有第二級毒品甲基安非他命
      進而轉讓、引誘他人施用、販賣，持有毒品之行為乃轉讓
      、引誘他人施用、販賣毒品之當然手段，均不另論以持有
      毒品罪（最高法院74年臺上字第3404號判例意旨參照）。
      至被告販賣第三級毒品愷他命部分，因持有第三級毒品愷
      他命之數量需達純質淨重20公克以上，始為毒品危害防制
      條例第11條第5項處罰之行為，無證據足資證明被告為供
      販賣而持有第三級毒品愷他命已屬毒品危害防制條例第11
      條第5項之犯罪行為，尚無販賣第三級毒品之高度行為吸
      收持有第三級毒品低度行為之情形，併予敘明。另按刑法
      第55條所定一行為而觸犯數罪名之想像競合犯，應從一重
      處斷，其規範意旨在於避免對於同一犯罪行為予以過度評
      價，所謂「同一行為」應指實行犯罪之行為完全或局部具
      有同一性而言（最高法院98年度臺上字第1912號判決要旨
      可資參照）。準此，在著手實行階段具有同一性之情形下
      ，凡基於一個犯罪決意，實行數個犯罪構成要件之行為，
      彼此實行行為完全同一，或大部分同一，甚或局部同一，
      視個案情節，均可能得以評價為一個犯罪行為而論以想像
      競合犯。查被告以詢問他人是否要嘗試施用第二級毒品甲
      基安非他命，口頭教導他人施用第二級毒品甲基安非他命
      之方式，引誘他人施用第二級毒品，並著手於轉讓禁藥甲
      基安非他命之行為，其引誘他人施用第二級毒品與轉讓禁
      藥二罪間，行為殊屬局部同一，而有包含之關係，自應認
      屬同一行為。從而，被告以一行為觸犯上開二罪名，為想
      像競合犯，應依刑法第55條之規定，從一重之引誘他人施
      用第二級毒品罪處斷。至公訴意旨雖就應適用法條漏未引
      用藥事法第83條第1項之明知為禁藥而轉讓罪，然本件犯
      罪事實業已敘明，本院自得予以補充適用；又公訴意旨雖
      未敘及被告所犯引誘他人施用第二級毒品行為，然此部分
      事實與起訴之轉讓禁藥部分，既有想像競合犯之裁判上一
      罪之關係，為起訴效力所及，本院自應併予審究，併此敘
      明。
（二）復按刑法業於94年2月2日經總統公布修正，並自95年7月1
      日起生效施行，基於刑罰公平原則之考量，杜絕僥倖之犯
      罪心理，並避免易致鼓勵犯罪之誤解，修正後刑法刪除第
      56條連續犯及刑法分則有關常業犯之規定，將本應各自獨
      立評價之數罪，回歸本來就應賦予複數法律效果之原貌。
      準此，行為人反覆實行之犯罪行為茍係在刑法修正施行後
      者，因法律之修正已生阻斷連續犯之法律效果，除認應合
      於接續犯、繼續犯、集合犯等實質上一罪關係而以一罪論
      處外，基於一罪一罰之刑罰公平性，自應併合處罰。惟所
      謂「集合犯」，係指立法者所制定之犯罪構成要件中，依
      其本質、犯罪目的及社會常態觀之，本就預定有數個同種
      類之行為將反覆實行之犯罪而言，將各自實現犯罪構成要
      件之反覆多數行為，解釋為集合犯，而論以一罪。故是否
      屬於「集合犯」，在主觀上應視其是否出於行為人單一或
      概括之決意或目的，在客觀上則應依其犯罪構成要件類型
      斟酌法律規定之本來意涵、實現該犯罪目的之必要手段、
      社會生活經驗中該犯罪具有反覆或延續實行之常態及社會
      通念等因素，並秉持刑罰公平原則，綜合加以判斷。觀諸
      毒品危害防制條例所定販賣毒品罪之構成要件文義，實無
      從認定立法者本即預定該犯罪之本質，必有數個同種類行
      為而反覆或延續實行之集合犯行。且該等販賣毒品行為，
      常有單一或偶發性之情形，亦非絕對具有反覆、延續實行
      之特徵。而刑法刪除連續犯之前，茍有二次以上販賣毒品
      之複次行為，倘係基於概括犯意反覆為之，則應論以販賣
      毒品罪之連續犯，不認販賣毒品之罪為集合犯。況販賣毒
      品之多次行為如與單次行為等同視之，均論以一罪，無異
      變相鼓勵販賣毒品行為，恐非社會通念所能接受。準此，
      就刑法修正施行後多次販賣毒品之犯行，除認符合接續犯
      之要件（例如意圖營利而販入毒品後，首次賣出毒品之行
      為，應認係接續原先販賣毒品之犯意而為，不論該賣出行
      為係屬既遂或未遂，應認基於單一販賣犯意之接續行為，
      而僅成立一個販賣毒品既遂罪）外，應採一罪一罰原則，
      始符合立法本旨。查被告各次引誘他人施用第二級毒品、
      販賣第二級毒品甲基安非他命及第三級毒品愷他命之行為
      ，犯罪時間均係95年7月1日之後，均係於刑法修正刪除連
      續犯規定之後所犯，揆諸上開說明，應以一罪一罰予以獨
      立評價，是被告所犯上開各罪間，因犯罪時間、地點不同
      ，犯意各別，行為互殊，應予分論併罰。
（三）又被告有如犯罪事實欄一所載之論罪科刑及執行情形，此
      有臺灣高等法院被告前案紀錄表存卷可考，其前曾受有期
      徒刑之執行完畢，先後於5年以內故意再犯如附表1至3所
      示最重本刑為有期徒刑以上之罪，均為累犯，除販賣第二
      級毒品罪法定本刑為死刑、無期徒刑部分依法不得加重外
      ，餘均應依刑法第47條第1項之規定，加重其刑。
（四）再被告係於72年2月出生，於如附表2編號4至6、10所示行
      為時均係已滿20歲之成年人，而證人梁○豪係82年1月出
      生，證人許○瑋係82年5月出生，渠等分別於如附表2編號
      4至6、10所示案發時間各為12歲以上未滿18歲之少年，固
      有渠等年籍資料在卷可考，惟按成年人對未成年人犯毒品
      危害防制條例第6條、第7條、第8條之罪者，始應依各該
      條項之罪，加重其刑至二分之一，此觀同條例第9條之規
      定自明。而販賣第二級毒品罪則不在毒品危害防制條例第
      9條所規定應加重其刑之範圍，且亦非屬於兒童及少年福
      利法第70條第1項所規定成年人故意對少年犯罪，應加重
      其刑之範圍，自不能適用該法條對被告加重其刑（最高法
      院95年度臺上字第4670號判決參照），是被告就如附表2
      編號4至6、10所示販賣第二級毒品部分，其交易對象雖均
      係12歲以上未滿18歲之少年，然販賣第二級毒品係屬毒品
      危害防制條例第4條第2項之罪，揆諸上開最高法院判決意
      旨，要無適用毒品危害防制條例第9條或兒童及少年福利
      法第70條第1項前段規定加重處罰之餘地，併此敘明。
（五）另按犯第4條至第8條、第10條或第11條之罪，供出毒品來
      源，因而查獲其他正犯或共犯者，減輕或免除其刑，修正
      後毒品危害防制條例第17條第1項固有明文。考其立法意
      旨，重在鼓勵被告具體供出其前手或共犯，以杜絕毒品之
      蔓延與氾濫為目的，故其所供之毒品來源必有助益偵查機
      關查獲其前手或共犯，始得據以適用上開減刑規定。準此
      ，該條例第17 條第1項所稱「供出毒品來源，因而查獲其
      他正犯或共犯者」，係指被告供出毒品來源之對向性正犯
      ，或與其具有共同正犯、共犯（教唆犯或幫助犯）關係之
      毒品由來之人相關資料，諸如其前手、共同正犯、教唆犯
      、幫助犯之姓名、年籍、住居所或其他足資辨別之特徵等
      項，使調查或偵查犯罪之公務員得據以對之發動調查或偵
      查程序，並因此而確實查獲其人、其犯行者，始足當之。
      申言之，被告之「供出毒品來源」，與調查或偵查犯罪公
      務員對之發動調查或偵查並進而查獲之間，論理上須具有
      先後且相當之因果關係，非謂被告一有「自白」、「指認
      」毒品來源之正犯或共犯，而查獲在後，即得依上開規定
      予以減刑。若被告供出毒品來源之前，調查或偵查犯罪之
      公務員已有確切證據，足以合理懷疑被告所供毒品來源之
      正犯或共犯，則嗣後之查獲與被告「供出毒品來源」間，
      即欠缺先後且相當之因果關係，自不得適用上開規定予以
      減輕其刑。至被告供出毒品來源之時點，雖不以在偵查中
      供出為限，即審判中始供出者亦無不可，然被告所自白或
      指認為毒品由來之人，如僅有綽號而難以確定其特徵，或
      已死亡或通緝等在客觀上實已無從使調查或偵查機關人員
      為有效地調查或偵查作為，或並未因其自白進而確實查獲
      被指認人之犯行者，均與上開要件未合，自不得執此邀獲
      減輕其刑之寬典（最高法院99年度臺上字第2218號、98年
      度臺上字第3274號、第6774號、97年度臺上字第6686號判
      決要旨可資參照）。經查，被告就如附表1、2所示犯罪事
      實部分雖供出第二級毒品來源為黃志芳（綽號「齒模（臺
      語）」），就如附表3所示犯罪事實部分雖供出毒品來源
      為「梁○○」（相關資料詳如100年6月24日準備程序筆錄
      所載），然依卷內現存事證，黃志芳業於100年4月20日死
      亡，迄今亦未因被告供出毒品來源而查獲「梁○○」販賣
      第三級毒品犯行之情事，自難依毒品危害防制條例第17條
      第1項之規定減輕其刑，併此敘明。
（六）再按犯罪之情狀顯可憫恕，認科以最低度刑仍嫌過重者，
      得酌量減輕其刑，刑法第59條定有明文。考其立法意旨，
      科刑時原即應依同法第57條規定審酌一切情狀，尤應注意
      該條各款所列事項，以為量刑標準。刑法第59條所謂「犯
      罪之情狀顯可憫恕」，自係指裁判者審酌第57條各款所列
      事項以及其他一切與犯罪有關之情狀之結果，認其犯罪足
      堪憫恕者而言（即犯罪另有其特殊之原因與環境等等），
      即必於審酌一切之犯罪情狀，在客觀上顯然足以引起一般
      同情，認為縱予宣告法定最低刑度猶嫌過重者，始有其適
      用（最高法院38年臺上字第16號、45年臺上字第1165號及
      51年臺上字第899號判例可資參照）。查販賣第二級毒品
      罪之法定刑為「無期徒刑或7年以上有期徒刑，得併科新
      臺幣1千萬元以下罰金」，販賣第三級毒品罪之法定刑為
      「5年以上有期徒刑，得併科新臺幣7百萬元以下罰金」，
      然同為販賣第二級及第三級毒品之人，其原因動機不一，
      犯罪情節未必盡同，或有大盤毒梟者，亦有中、小盤之分
      ，甚或僅止於吸毒者友儕間為求互通有無之有償轉讓者亦
      有之，其販賣行為所造成危害社會之程度，自因個案而異
      ，然法律科處此類犯罪，所設法定最低本刑則屬相同，殊
      難謂為非重。本院審酌被告販賣第二級及第三級毒品，雖
      對他人生命、身體及社會治安，業已造成潛在之危險，惟
      被告販賣第二級及第三級毒品之對象各為6人、1人，同一
      對象之販賣次數至多為4次，依第二級毒品甲基安非他命
      及第三級毒品愷他命之市價不菲，足認被告各次販賣第二
      級毒品甲基安非他命及第三級毒品愷他命之數量及獲取之
      利益非鉅，此與大量販賣第二級毒品甲基安非他命及第三
      級毒品愷他命以賺取巨額利潤之行為顯然有別，經審酌上
      揭情節，縱令各以毒品危害防制條例第4條第2項、第3項
      所規定之法定本刑而科處最輕本刑，猶嫌過重，難謂符合
      罪刑相當性及比例原則，實屬情輕法重，在客觀上足以引
      起一般之同情，尚有堪資憫恕之處，為免被告因上開法定
      最低度刑以上刑之宣告，與社會隔絕日久，因而自暴自棄
      ，致虛擲青春年華，爰均依刑法第59條之規定就被告各次
      販賣第二級毒品甲基安非他命及第三級毒品愷他命犯行部
      分酌減其刑，並均依同法第71條第1項之規定先加後減之
      。
（七）爰審酌被告正值青壯，明知第二級毒品甲基安非他命及第
      三級毒品愷他命均為政府嚴令禁止販賣之違禁物，竟為謀
      取不法利益，無視國家杜絕毒品犯罪之禁令，多次以固定
      之行動電話作為販賣第二級毒品甲基安非他命及第三級毒
      品愷他命之聯絡工具，其各次販毒行為，顯難謂僅係偶發
      之犯罪，復以言詞引誘他人施用第二級毒品進而無償提供
      禁藥與他人施用，不僅肇生他人施用禁藥或毒品之意欲與
      來源，戕害國民之身心健康，且有滋生其他犯罪之可能，
      對社會秩序潛藏相當程度之危害，惟念及其犯後尚能於本
      院審理中坦承全部犯行，態度尚可，並將其毒品上游之姓
      名及聯絡方式提供予檢察官以進行追查，凡此種種均展現
      被告於查獲後悔改之誠意及協助偵查機關掃蕩毒品之決心
      ；再其販賣毒品之次數雖非低微，然販賣毒品之對象尚非
      廣泛，且各次交付之數量及販賣所得利益非鉅，兼衡酌被
      告犯罪之動機、目的、手段、引誘他人施用第二級毒品進
      而轉讓禁藥之數量及次數、品性素行、生活習性、家庭生
      活與經濟狀況不佳、教育程度為高職畢業等一切情狀，分
      別量處如主文所示之刑（罪名及宣告刑均詳如附表1、2、
      3所示），並定其應執行之刑。
三、沒收部分：
（一）按毒品危害防制條例第19條第1項規定所稱「追徵其價額
      」者，係指所沒收之物為現行貨幣以外之其他財物而無法
      沒收時，因其實際價值不確定，應追徵其價額，使其繳納
      與原物相當之價額，不生以財產抵償之問題。倘嗣後追徵
      其金錢價額，不得結果而須以其財產抵償者，要屬行政執
      行機關依強制執行之法律之執行問題，即無不能執行之情
      形，自毋庸諭知「或以其財產抵償之」。如所得財物為我
      國現行貨幣之金錢而無法沒收時，因價值確定，始應以其
      財產抵償之（最高法院99年度第5次刑事庭會議決議及99
      年度臺上字第4463號判決可資參照）。經查，型號及廠牌
      均不詳，搭配門號00000000002號行動電話用戶識別卡使
      用之行動電話乙具，係被告所有用以聯繫如附表如附表2
      編號1至2、4至11所示販賣第二級毒品事宜、附表3所示販
      賣第三級毒品事宜所用之物等情，業經被告供承在卷（見
      本院卷第58頁）。從而，上揭物品雖未扣案，惟無證據證
      明業已滅失，自應依毒品危害防制條例第19條第1項前段
      之規定於各次販賣第二級毒品、販賣第三級毒品罪項下宣
      告沒收，且該物品屬現行貨幣以外之財物，如全部或一部
      不能（部分零件如電池等因故不能沒收）沒收時，應依同
      條例第19條第1項後段之規定，追徵其價額。至搭配該行
      動電話使用之門號00000000002號行動電話用戶識別卡乙
      枚，雖係被告持以聯繫販賣第二級及第三級毒品事宜所用
      之物，然依卷附之通聯調閱查詢單所載（見本院卷第21
      頁），其登記租用人為葉鴻德，是依卷內現存證據，尚難
      認為被告所有之物，爰不另為沒收之宣告。
（二）次按毒品危害防制條例第19條第1項規定，犯販賣毒品罪
      者，其犯罪所得之財物均沒收之，如全部或一部不能沒收
      時，追徵其價額或以其財產抵償之，係採義務沒收主義。
      故販賣毒品所得之金錢，如能認定確係販賣毒品所得款項
      （例如販毒所得款項，業經消費寄託或消費借貸貸與他人
      ，則應認該販賣所得款項仍屬存在），不以當場搜獲扣押
      者為限，亦不問其中成本若干，利潤多少，均應全部諭知
      沒收，貫徹政府查禁煙毒之決心，以符立法本旨。惟所稱
      因犯罪所得之財物，係以實際所得者為限，不及於因犯罪
      所得之利益（例如取得「抵銷債務」之財產上利益），苟
      無所得財物或尚未取得者，自無從為沒收、追繳或以財產
      抵償之諭知；又所謂追徵其價額者，必限於所沒收之物為
      我國現行貨幣以外之其他財物而無法沒收時，始應追徵其
      價額，使其繳納與原物或原外國、大陸地區貨幣相當之價
      額。如犯罪所得之金錢為新臺幣，因其本身即為我國現行
      貨幣（中央銀行發行新臺幣辦法第2條參照）價值之表示
      ，自不發生追徵其價額之問題（最高法院66年度第8次刑
      庭庭推總會議決議、71年臺覆字第2號判例、91年度臺上
      字第2419號、97年度臺上字第1960號、99年度臺上字第
      2888號、第2934號判決要旨可資參照）。經查，被告就如
      附表2、3所示犯罪事實部分，除如附表2編號2至3所示犯
      罪事實部分，係以供給如附表2編號2至3所示交易對象施
      用所需之第二級毒品甲基安非他命作為抵償債務之方式，
      獲有相當於如附表2編號2至3所示價額之財產上利益，該
      部分並未實際獲取販賣毒品款項，不得列入販毒所得，自
      不在毒品危害防制條例第19條第1項規定應沒收之列，爰
      不另為沒收、追繳或以財產抵償之諭知外，被告其餘各次
      販賣第二級毒品甲基安非他命及第三級毒品愷他命業已收
      取之對價合計分別為新臺幣4,400元、2,000元，業經本院
      依積極證據詳加認定如上，揆諸上開說明，該等對價雖均
      未扣案，惟分別屬被告犯毒品危害防制條例第4條第2項之
      販賣第二級毒品罪、同條例第4條第3項之販賣第三級毒品
      罪所得之財物，各應依毒品危害防制條例第19條第1項之
      規定，分別於如附表2編號1、4至11、附表3所示各罪主文
      項下諭知沒收，如全部或一部不能沒收時，各以其財產抵
      償之。
據上論斷，應依刑事訴訟法第299條第1項前段，毒品危害防制條
例第4條第2項、第3項、第7條第2項、第19條第1項，藥事法第83
條第1項，刑法第11條前段、第55條、第47條第1項、第59條、第
51條第5款，判決如主文。
本案經檢察官劉仲慧到庭執行職務。
中    華    民    國   100    年    9     月    14    日
                  刑事第二庭  審判長法  官  陳弘能
                                    法  官  簡大倫
                                    法  官  彭凱璐
以上正本證明與原本無異。
如不服本判決應於收受送達後10日內向本院提出上訴書狀，並應
敘述具體理由；其未敘述上訴理由者，應於上訴期間屆滿後20日
內向本院補提理由書（均須按他造當事人之人數附繕本）。「切
勿逕送上級法院」。
                                    書記官  陳憶萱
中    華    民    國   100    年    9     月    14    日
附錄論罪科刑法條：
毒品危害防制條例第4條
製造、運輸、販賣第一級毒品者，處死刑或無期徒刑；處無期徒
刑者，得併科新臺幣2千萬元以下罰金。
製造、運輸、販賣第二級毒品者，處無期徒刑或7年以上有期徒
刑，得併科新臺幣1千萬元以下罰金。
製造、運輸、販賣第三級毒品者，處5年以上有期徒刑，得併科
新臺幣7百萬元以下罰金。
製造、運輸、販賣第四級毒品者，處3年以上10年以下有期徒刑
，得併科新臺幣3百萬元以下罰金。
製造、運輸、販賣專供製造或施用毒品之器具者，處1年以上7年
以下有期徒刑，得併科新臺幣1百萬元以下罰金。
前五項之未遂犯罰之。
毒品危害防制條例第7條
引誘他人施用第一級毒品者，處3年以上10年以下有期徒刑，得
併科新臺幣3百萬元以下罰金。
引誘他人施用第二級毒品者，處1年以上7年以下有期徒刑，得併
科新臺幣1百萬元以下罰金。
引誘他人施用第三級毒品者，處6月以上5年以下有期徒刑，得併
科新臺幣70萬元以下罰金。
引誘他人施用第四級毒品者，處3年以下有期徒刑，得併科新臺
幣50萬元以下罰金。
前四項之未遂犯罰之。
藥事法第83條
明知為偽藥或禁藥，而販賣、供應、調劑、運送、寄藏、牙保、
轉讓或意圖販賣而陳列者，處7年以下有期徒刑，得併科新臺幣5
百萬元以下罰金。
犯前項之罪，因而致人於死者，處7年以上有期徒刑，致重傷者
，處3年以上12年以下有期徒刑。
因過失犯第1項之罪者，處2年以下有期徒刑、拘役或科新臺幣30
萬元以下罰金。
第1項之未遂犯罰之。